【裁判字號】    95,抗,1023
【裁判日期】    951229
【裁判案由】    聲明異議
【裁判全文】
臺灣高等法院刑事裁定                  95年度抗字第1023號
抗  告  人
即受 刑 人  甲○○
上列抗告人因搶奪案件，不服台灣板橋地方法院中華民國95年11
月13日關於檢察官指揮執行聲明異議之裁定（95年度聲字第3319
號），提起抗告，本院裁定如下：
    主  文
抗告駁回。
    理  由
一、抗告意旨略以：依新刑法第99條其立法理由二謂：現行條文
    所稱「經過3年未執行者」，應包括「未開始」執行與開始
    執行後「未繼續」執行兩種情形。受處分人逃匿，自始即未
    受執行之例屬前者；受執行中脫逃，未繼續執行之例屬後者
    ，為免爭議，爰修正為「經過3年未開始或繼續執行」，以
    期明確。依此立法意旨，則舉重以明輕，受刑人若因受他案
    徒刑之執行而尚未接受強制工作處分之執行，其危險性比起
    自始即未受徒刑之執行或因逃匿而未受徒刑之執行者顯然更
    低，因受刑人在監獄受徒刑之執行即在接受矯治及教化，故
    在此情形更應得法院許可執行，始能符合立法之意旨。是本
    條所謂「自應執行之日起」應指自該案徒刑執行完畢之日起
    算，而與有關假釋期間之「合併計算」在認定上應有不同。
    又在併合執行（含「接續執行」）之情形，經准許其假釋出
    獄者，其報請許可假釋所需最低應執行之期間，既合併計算
    ，且假釋期間（即殘刑期間），亦合併計算之，其期間即無
    從區分；從而，不論假釋出獄前所執行之期間是否已逾其中
    任一罪之刑期，亦不論嗣後其假釋有無被撤銷，在假釋期間
    內，均應認為尚未執行完畢。然前開規定係僅就徒刑計算假
    釋之方式，未考慮徒刑附有保安處分之情形，在保安處分之
    情形仍應考量其立法意旨，為合目的性之解釋，況且，另案
    接續執行與多案定應執行刑之情形實有不同，前者係可區分
    的，後者則因定刑而不可區分，故在多案接續執行之情形，
    尤應依強制工作所附之本案徒刑執行完畢為斷。又應受保安
    處分之受刑人若逃匿逾3年，依法檢察官應向法院聲請許可
    方能執行強制工作處分，而抗告人即受刑人甲○○因另案徒
    刑在監接續執行逾3年卻不需得法院許可即能執行，如此豈
    不有鼓勵保安處分受刑人逃匿之嫌，有失情理之平，在法理
    上亦難有合理之解釋，爰請求撤銷原裁定，另為適法之裁定
    云云。
二、原裁定意旨略以：依95年7月1日修正施行前（下簡稱修正前
    ）刑法第86年、87條、89條及第90條規定宣告之保安處分，
    於刑之執行完畢或赦免後，認為無執行之必要者，法院得免
    其處分之執行，修正前刑法第98條固定有明文。惟依法務部
    所訂頒「辦理假釋應行注意事項」第19條第2項規定，假釋
    出獄人就本案另有強制工作尚未執行者，應由監獄檢具事證
    通知檢察官參酌是否聲請法院裁定免其處分之執行，如仍應
    執行者，應於假釋期滿後執行之。是檢察官是否向法院聲請
    裁定免其保安處分之執行，自得審酌相關資料，如認不應向
    法院聲請裁定免其保安處分之執行，雖不為聲請法院裁定免
    其保安處分之執行，而仍執行原確定判決所定之保安處分，
    自屬檢察官指揮之權限，尚難謂為不當。又依刑法第79條之
    1第1項規定：「二以上徒刑併執行者，第77條所定最低應執
    行之期間，合併計算之。」，同條第3項規定：「依第一項
    規定合併計算執行期間而假釋者，前條第一項規定之期間，
    亦合併計算之。」，則在併合執行（含「接續執行」）之情
    形，經許其假釋出獄者，其報請許可假釋所須最低應執行之
    期間，既合併計算，且假釋期間（即殘刑期間），亦合併計
    算之，其期間即無從區分；從而，不論假釋出獄前所執行之
    期間是否已逾其中任一罪之刑期，亦不論嗣後其假釋有無被
    撤銷，在假釋期間內，均應認為尚未執行完畢。故本件檢察
    官審酌受刑人之情形，不為免除強制工作之聲請，而仍指揮
    執行，依上說明，核屬檢察官之職權，本件檢察官依法指揮
    執行，並無違誤，而駁回異議人之異議。
三、經查：
（一）按修正後刑法第99條規定，保安處分自應執行之日起逾3
      年未開始或繼續執行者，非經法院認為原宣告保安處分之
      原因仍繼續存在時，不得許可執行。次依刑法第79條之1
      第1項規定：「二以上徒刑併執行者，第77條所定最低應
      執行之期間，合併計算之。」，同條第3項規定：「依第1
      項規定合併計算執行期間而假釋者，前條第1項規定之期
      間，亦合併計算之。」，則在併合執行（含「接續執行」
      ）之情形，經准許其假釋出獄者，其報請許可假釋所需最
      低應執行之期間，既合併計算，且假釋期間（即殘刑期間
      ），亦合併計算之，其期間即無從區分；從而，不論假釋
      出獄前所執行之期間是否已逾其中任一罪之刑期，亦不論
      嗣後其假釋有無被撤銷，在假釋期間內，均應認為尚未執
      行完畢。
（二）查本件受刑人於88年間先後因搶奪案件，經本院分別判處
      有期徒刑1年10月（並應於刑後強制工作2年）、1年確定
      ，其後並經更定執行有期徒刑2年6月，自88年11月7日起
      執行，應至91年3月11日執行完畢；又於89年、91年間先
      後因妨害自由、竊盜、搶奪、妨害公務等案件，經法院分
      別判處有期徒刑6月、5月、3年8月、4月確定，經定執行
      有期徒刑4年7月，應自91年3月12日起接續執行，至95 年
      10月11日執行完畢；其上開有期徒刑經接續執行合併計算
      ，而於93年9月14日因縮短刑期假釋出監付保護管束，應
      至95年5月16日縮刑期滿執行完畢，此有卷附本院受刑人
      前案紀錄表可稽。是參諸首揭說明，本件受刑人搶奪案件
      ，因與上開其他案件更定執行及合併接續執行，其執行完
      畢日期自應合併計至95年5月16日縮刑期滿，始得認已執
      行完畢，而得執行上開併予諭知之強制工作保安處分。是
      本件檢察官就受刑人甲○○經宣告強制工作之保安處分，
      既須自95年5月17日以後始能執行，則檢察官定於95年11
      月13日執行受刑人之強制工作保安處分，顯尚未逾3年期
      間甚明，依上開刑法第99條規定反面解釋，於法並無聲請
      法院許可執行之問題。抗告意旨認在多案接續執行之情形
      ，應依強制工作所附之本案徒刑執行完畢為斷，顯係對於
      法律之誤解。至抗告意旨所稱：應受保安處分之受刑人若
      逃匿逾3年，依法檢察官應向法院聲請許可方能執行強制
      工作處分，而受刑人因另案在監接續執行徒刑逾3年，卻
      毋須得法院許可即能執行，在法理上難有合理之解釋云云
      ，尚非本院本件所得以逕予審究之範圍，亦非得不予執行
      強制工作之原因。
四、綜上所述，檢察官依法執行法院所宣告之刑後強制工作，原
    裁定駁回抗告人之異議，經核於法尚無違誤。本件抗告，並
    無理由，應予駁回。
據上論結，應依刑事訴訟法第412條，裁定如主文。
中    華    民    國    95    年    12    月    29    日
                  刑事第二庭審判長法  官  呂丹玉
                                  法  官  林恆吉
                                  法  官  林銓正
以上正本證明與原本無異。
不得再抗告。
                                  書記官  陳玲憶
中    華    民    國    96    年    1     月    2     日


司法院資訊處製作；財團法人民間司法改革基金會備份。
